臺灣高等法院刑事判決　　　　　　　 96年度交上訴字第209號
上　訴　人　臺灣桃園地方法院檢察署檢察官
被　　　告　丁○○
上列上訴人因被告公共危險案件，不服臺灣桃園地方法院96年度
交簡上字第146號，中華民國96年9月26日第一審判決（檢察官聲
請簡易判決處刑案號：臺灣桃園地方法院檢察署96年度偵字第
6279 號，經原審認不宜以簡易判決處刑，改依通常程序審理）
，提起上訴，本院判決如下：
    主  文
上訴駁回。
    理  由
一、公訴意旨略以：被告丁○○於民國（下同）96年2月19日下
    午1時50分許，酒後駕駛車號8C-1136號自用小客車，沿桃園
    縣大溪鎮○○路由大溪往復興方向行駛，而行經復興路與尾
    寮岔路口時，與對向由甲○○所駕駛，其上附載乘客乙○○
    、丙○○之車牌號碼6Q-2561號自用小客車發生碰撞，致乙○○受有左胸壁、左肩及左上臂鈍挫傷等傷害；丙○○則受
    有右膝擦挫傷之傷害（被告涉嫌過失傷害部分，由檢察官另
    為不起訴處分，涉嫌酒後駕車之公共危險部分，由原審判處
    拘役30日確定），詎被告在肇事後，竟另行起意，而基於肇
    事逃逸之犯意，未對乙○○、丙○○施以任何照顧、救護，
    而逕自駕車逃離現場。因認被告所為，涉有刑法第185條之4
    之肇事逃逸罪嫌。
二、犯罪事實應依證據認定之，無證據不得認定犯罪事實；又不
    能證明被告犯罪者，應諭知無罪之判決，刑事訴訟法第154
    條第2項、第301條第1項分別定有明文。次按事實之認定，
    應憑證據，如未能發現相當證據，或證據不足以證明，自不
    能以推測或擬制之方法，為裁判基礎（最高法院40年台上字
    第86號判例參照）；且認定犯罪事實所憑之證據，雖不以直
    接證據為限，間接證據亦包括在內，然而無論直接證據或間
    接證據，其為訴訟上之證明，須於通常一般之人均不致有所
    懷疑，而得確信其為真實之程度者，始得據為有罪之認定，
    倘其證明尚未達到此一程度，而有合理之懷疑存在而無從使
    事實審法院得有罪之確信時，即應由法院為諭知被告無罪之
    判決（最高法院76年台上字第4986號判例參照）。
三、公訴意旨認被告涉有刑法第185條之4之肇事逃逸犯行，無非
    係以：證人甲○○、乙○○、丙○○於警詢中之指訴，及被
    告亦坦承其確實於酒後駕車，在與甲○○駕駛之小客車發生
    碰撞肇事後，自行離去現場等語為其主要論據。訊據被告丁○○固坦承於上揭時間、地點，酒後駕駛車號8C-1136號自
    用小客車與甲○○駕駛之車號6Q-2561號自用小客車發生碰
    撞肇事，致甲○○車上之乘客乙○○、丙○○受傷，而其未
    為任何救護，即逕自離去現場等事實，惟堅決否認有何肇事
    逃逸犯行，辯稱：伊在肇事後因臉部受傷，故先行離開現場
    ，至80 4醫院（即國軍桃園總醫院）就醫，但伊有將車輛留
    在原地，並打電話請老闆呂宜峰、同事李萍珠到場處理，事
    後伊也是自行前往交通隊處理本案，並已與丙○○等人和解
    ，並非肇事逃逸等語。經查：
  (一)按被告以外之人於審判外之言詞或書面陳述，除法律有規定
    者外，不得作為證據；又被告以外之人於審判外之陳述，雖
    不符同法第159條之1至第159條之4之規定，而經當事人於審
    判程序同意作為證據，法院審酌該言詞陳述或書面陳述作成
    時之情況，認為適當者，亦得為證據；又當事人、代理人或
    辯護人於法院調查證據時，知有第159條第1項不得為證據之
    情形，而未於言詞辯論終結前聲明異議者，視為有前項之同
    意，刑事訴訟法第159條第1項及第159條之5第1項、第2項分
    別定有明文。查後引證人所為之審判外陳述以及其他書面陳
    述，雖均為傳聞證據，惟當事人於本院審判期日中，迄言詞
    辯論終結前，均未對其證據能力聲明異議，應視為已經同意
    引用為證據，而本院審酌上開證據資料作成時之情況，並無
    瑕疵可指，適合採為證據，依上開規定，前揭證據資料自均
    有證據能力，合先敘明。
  (二)被告於上揭時間、地點，酒後駕車行經桃園縣復興路與尾寮
    岔路口時，與對向由甲○○駕駛之來車發生碰撞肇事，甲○○車上之乘客乙○○因此受有左胸壁、左肩及左上臂鈍挫傷
    等傷害，乘客丙○○則受有右膝擦挫傷等傷害，惟被告在肇
    事後未對乙○○、丙○○施以任何照顧或救護，亦未留下姓
    名年籍、住址電話等聯絡方式，即逕自離開現場，事後經警
    通知到案，並測試其呼氣中所含酒精濃度結果，達每公升０
    點四九毫克等事實，業經被告迭於警詢、偵查、原審及本院
    均自承屬實，核與證人甲○○於警詢及原審結證在卷，及證
    人乙○○及丙○○分別於警詢中證述之事故經過相符（見偵
    查卷第20、23、26頁，原審卷第38、39頁），此外，並有被
    告之酒精測定紀錄表、刑法第185條之3案件觀察紀錄表、桃
    園縣政府警察局汽車駕駛人酒後生理協調平衡檢測紀錄卡、
    道路交通事故現場圖、道路交通事故調查報告表、乙○○之
    診斷證明書、丙○○之診斷證明書各1份可資佐證（見偵查
    卷第14-16、29-31、25、28頁）。
  (三)被告辯稱：伊在肇事後因為受傷，所以先離開現場就醫，但
    伊有將車輛留在原地，並打電話請老闆呂宜峰、同事李萍珠
    到場處理等語，業經證人呂宜峰、李萍珠於原審結證屬實（
    見原審卷第43-48頁），核與證人甲○○到庭證稱：「車禍
    發生後，我有看到被告下車，但我當時在打手機叫救護車，
    所以我沒有和他講話，救護車來後，我再找被告，就已經找
    不到他，後來當時在庭的證人呂宜峰、李萍珠有到現場，我
    不確定他們是否是在救護車來之前就來到現場，他們2人到
    現場時，問我傷勢如何，要送去哪一家醫院，並問我車子有
    沒有問題，呂宜峰並表示要如何處理，他會處理」、「呂宜
    峰、李萍珠2人都有載我去國軍804醫院，因為我打完電話叫
    救護車，我就在現場等拖吊車，後來他們2人在拖吊車到現
    場前到現場，有載我去醫院」等語相符（見原審卷第38-42
    頁），且據被告提出之國軍桃園總醫院附設民眾診療服務處
    診斷證明書記載，被告亦確實於96年2月19日因左側臉頰及
    耳垂多發性撕裂傷、左側胸部挫傷等傷害，至該院急診就診
    ，並接受傷口縫合治療（見偵查卷第19頁）。綜上，應足認
    被告上開所辯：伊因為受傷而離去現場就醫，但有請呂宜峰
    2人前來善後等語，可以採信。按刑法第185條之4所謂駕駛
    動力交通工具肇事，致人受傷而逃逸，係指駕駛動力交通工
    具者明知肇事致人死傷仍逃離不知去向之意。其立法理由無
    非為維護交通安全，減少被害人之死傷，促使駕駛人於肇事
    後，能對被害人即時救護，而增設本條。本件被告雖然在肇
    事後未對傷者乙○○、丙○○施以任何照顧、扶助，即逕自
    離去，然斯時甲○○已經在聯絡救護車到場，而被告所以離
    開現場，亦係因傷就醫之故，非無正當理由，何況被告在離
    去前亦先聯絡呂宜峰、李萍珠2人到場善後，參酌被告在肇
    事後約4小時10分即由警員通知自行到案，且在約2星期後即
    已與甲○○等人達成和解，有大溪分局解送人犯報告書及台
    中市南屯調解委員會調解書共3份附卷可稽（見偵查卷第6、
    50-51頁），足認被告在肇事後並無將乙○○等2名傷者棄之
    不顧，或逃避刑責之意，自難認定被告在主觀上有肇事逃逸
    之故意。
  (四)公訴人雖指稱：被告係因酒後駕車，為規避刑責始逃離現場
    ，而呂宜峰、李萍珠之證詞與被告所述不符，至於甲○○在
    原審之證詞則與其警詢中所述不符，應均為迴護被告之詞等
    語，查：(1)被告在肇事後雖然逕自離去現場就醫，惟非無正
    當理由，已見前述，而觀諸被告事後經警員通知，隨即到案
    應訊，並於當日下午6時18分許接受酒測一節（見偵查卷第
    14 頁），似可認其亦無規避公共危險之刑責之意，否則大
    可推託不來，直待酒氣褪去，再前往警局接受調查，是故，
    公訴人所指：被告係因酒後駕車方逃離現場乙節，尚難採取
    。(2)被告與證人呂宜峰在原審時先後陳稱：呂宜峰是被告以
    電話聯絡到場善後等語，雖確實與被告先前在偵查中向檢察
    官供稱：伊離開現場時，沒有將電話留給對方，因為老闆呂
    宜峰有到現場，我不知道誰叫他來現場的等語不符（見偵查
    卷第45頁），惟衡諸常情，設非被告在肇事後撥打電話聯絡
    呂宜峰到場，則呂宜峰應無可能知悉被告駕車在外，已然發
    生事故，進而到場處理善後，自以被告與呂宜峰在原審前揭
    所述，較為合理，何況呂宜峰在原審結證稱：伊沒有向甲○○提到伊是受被告委託來處理的等語（見原審卷第45頁），
    所述亦非完全有利於被告，此應足認呂宜峰並無迴護被告之
    意，被告此部分在偵審中供述之差異，尚難執為不利於其之
    認定。(3)呂宜峰到場後，並未向甲○○表示其係受被告委託
    前來一節，已如前述，而證人甲○○除在警詢中指稱：對方
    駕駛人有喝酒並逃離現場等語外（見偵查卷第21頁），在原
    審時亦證稱：被告要離開前，沒有向伊提到會找人來處理，
    呂宜峰、李萍珠2人到現場後有沒有說是被告要他們來的，
    伊沒有印象，但李萍珠有說被告是她同事等語（見原審卷第
    39、41頁），然呂宜峰既係受被告委託到場，即足以認定被
    告在主觀上並無將傷者棄於不顧之意，此不因呂宜峰是否有
    明確向甲○○表示上揭受託意旨，而有不同，且車禍究非日
    常瑣事，一般人猝逢變起，倉促間總難期在處理上盡善盡美
    ，準此，呂宜峰漏未向甲○○表示其係受被告之託前來，亦
    難謂與常情不符，此觀甲○○在事故前後，始終未曾質疑呂
    宜峰、李萍珠2人為何突來現場，插手干預一節，亦不難得
    知。(4)被告在肇事後逕自離去現場，對證人甲○○而言，自
    然解讀為逃逸無疑，此即甲○○何以在警詢中指述被告逃離
    現場之故，而細繹前引甲○○在原審之證詞，就上開被告擅
    自離去事故現場之事實，並無隱瞞，與其警詢中所述應無衝
    突，是故，公訴人指稱甲○○之證詞前後反覆一節，應不可
    取。
  (五)按「行為非出於故意或過失者，不罰」、「過失行為之處罰
    ，以有特別規定者，為限」，刑法第12條第1項、第2項定有
    明文，綜合卷內資料顯示，被告因自己受傷，而亟於就醫，
    於聯絡老闆呂宜峰、同事李萍珠到場處理，即逕自離去現場
    ，惟主觀上尚無肇事逃逸之犯意，已見前述，而刑法第185
    條之4之肇事逃逸罪僅處罰故意犯，依上說明，自難以該罪
    相繩。公訴人所憑上開論據，尚堪存疑，自不能證明被告犯
    罪。
四、原審以不能證明被告犯罪而為無罪之諭知，經核尚無不合。
    檢察官上訴意旨略以：被告應留在現場等救護車前來，且被
    告既能通知呂宜峰前來處理，為何未順便請求呂宜峰幫忙叫
    救護車，被告未留現場而自行離開救醫，是否另有考量，已
    非無疑，且被告友人簡坤山剛好路過，與常理有違，原審應
    傳訊簡坤山到庭說明並對質；又被告對於案發後，究竟有無
    通知呂宜峰前往處理及何人帶其去醫院，均有前後矛盾之處
    ，原審亦未詳察；被告當時受傷先離開救醫，何以不在當時
    流血很多之情況下盡速救醫，反而跑回家洗澡，直到警方通
    知到案，才延至當晚6時才前往警局說明，再酌以被告酒精
    濃度紀錄表可知，被告事後顯有「企圖拖延到警方通知，不
    得不到案說明才出面，藉此讓酒精消退，以規避酒醉駕車刑
    責」之動機，原審所傳喚之證人呂宜峰、李萍珠為被告之老
    板及同事，所為證詞難免偏頗，且證人所言多為矛盾，原審
    就被告被訴肇事逃逸部分無罪，顯然違法不當云云。惟查：
    原判決已就被告丁○○因酒後駕車而撞上被害人甲○○所駕
    駛之車輛，並造成被害人乙○○、丙○○之受傷後，何以無
    逕自駕車逃離現場之理由說明綦詳，且就證人呂宜峰、李萍
    珠等人之證詞予以採信之理由亦予說明。茲原判決已詳敘就
    卷內證據調查之結果，而為綜合判斷、取捨，認不足證明被
    告確有公訴人所指訴之犯行，檢察官仍執陳詞提起上訴，且
    未提出新事證，僅就原審採證再為爭執。故檢察官就此部分
    提起上訴，為無理由，應予駁回。
據上論斷，應依刑事訴訟法第368條，判決如主文。
本案經檢察官郭啟東到庭執行職務。
中　　華　　民　　國　　96　　年　　12　　月　　28　　日
　　　　　　　　　刑事第8 庭審判長法　官　鄭文肅
　　　　　　　　　　　　　　　　  法　官　蔡光治
　　　　　　　　　　　　　　　　  法　官　張明松
以上正本證明與原本無異。
如不服本判決，應於收受送達後10日內向本院提出上訴書狀，其
未敘述上訴之理由者並得於提起上訴後10日內向本院補提理由書
（均須按他造當事人之人數附繕本）。
                                  書記官  柯月英
中　　華　　民　　國　　97　　年　　1 　　月　　3 　　日
